臺灣新竹地方法院刑事判決　　　　　　　　　　　九十一年度訴字第一九六號
　　公　訴　人　臺灣新竹地方法院檢察署檢察官
　　被　　　告　卯○○
　　　　　　　　子○○
　　　　　　　　壬○○
　　　　　　　　癸○○
　　　　　　　　甲○○
　　　　　　　　辛○○
　　　　　　　　丙○○
　　　　　　　　己○○
　　　　　　　　寅○○
　　右二人共同
　　選任辯護人　鄭勵堅律師
　　被　　　告　庚○○
　　　　　　　　戊○○
　　　　　　　　丁○○
　　　　　　　　乙○○
　　　　　　　　丑○○
　　右　一　人
　　選任辯護人　陳由銓律師
右列被告等因違反選舉罷免法案件，經檢察官提起公訴（九十一年度選偵字第一五、
四五號)，本院判決如左：
    主  文
丑○○共同連續對於有投票權之人，交付賄賂，而約其投票權為一定之行使，處有期
徒刑陸月，併科罰金新台幣伍拾萬元，有期徒刑如易科罰金，以參佰元折算壹日，罰
金如易服勞役，以陸個月之日數與罰金總額比例折算。褫奪公權參年。
己○○共同連續對於有投票權之人，交付賄賂，而約其投票權為一定之行使，處有期
徒刑肆月，如易科罰金，以參佰元折算壹日；又有投票權之人，收受賄賂，而許以其
投票權為一定之行使，處有期徒刑參月，如易科罰金，以參佰元折算壹日，褫奪公權
貳年。所收受之賄款新臺幣壹仟元沒收之，如全部或一部不能沒收時，追徵其價額。
應執行有期徒刑陸月，如易科罰金，以參佰元折算壹日，褫奪公權參年，緩刑參年，
所收受之賄款新臺幣壹仟元沒收之，如全部或一部不能沒收時，追徵其價額。
丙○○有投票權之人，收受賄賂，而許以其投票權為一定之行使，處有期徒刑貳月，
如易科罰金，各以參佰元折算壹日，褫奪公權貳年。緩刑貳年。扣案之所收受之賄款
新臺幣貳仟元沒收之，如全部或一部不能沒收時，追徵其價額。
寅○○有投票權之人，收受賄賂，而許以其投票權為一定之行使，處有期徒刑貳月，
如易科罰金，各以參佰元折算壹日，褫奪公權貳年。緩刑貳年。扣案之所收受之賄款
新臺幣壹仟元沒收之，如全部或一部不能沒收時，追徵其價額。
卯○○有投票權之人，收受賄賂，而許以其投票權為一定之行使，處有期徒刑貳月，
如易科罰金，各以參佰元折算壹日，褫奪公權貳年。緩刑貳年。扣案之所收受之賄款
新臺幣參仟元沒收之，如全部或一部不能沒收時，追徵其價額。
庚○○有投票權之人，收受賄賂，而許以其投票權為一定之行使，處有期徒刑貳月，
如易科罰金，各以參佰元折算壹日，褫奪公權貳年。緩刑貳年。扣案之所收受之賄款
新臺幣壹仟元沒收之，如全部或一部不能沒收時，追徵其價額。
甲○○有投票權之人，收受賄賂，而許以其投票權為一定之行使，處有期徒刑貳月，
如易科罰金，各以參佰元折算壹日，褫奪公權貳年。緩刑貳年。扣案之所收受之賄款
新臺幣壹仟元沒收之，如全部或一部不能沒收時，追徵其價額。
子○○有投票權之人，收受賄賂，而許以其投票權為一定之行使，處有期徒刑貳月，
如易科罰金，各以參佰元折算壹日，褫奪公權貳年。緩刑貳年。扣案之所收受之賄款
新臺幣壹仟元沒收之，如全部或一部不能沒收時，追徵其價額。
壬○○有投票權之人，收受賄賂，而許以其投票權為一定之行使，處有期徒刑參月，
如易科罰金，各以參佰元折算壹日，褫奪公權貳年。緩刑貳年。扣案之所收受之賄款
新臺幣壹仟元沒收之，如全部或一部不能沒收時，追徵其價額。
癸○○有投票權之人，收受賄賂，而許以其投票權為一定之行使，處有期徒刑參月，
如易科罰金，各以參佰元折算壹日，褫奪公權貳年。緩刑貳年。扣案之所收受之賄款
新臺幣壹仟元沒收之，如全部或一部不能沒收時，追徵其價額。
辛○○有投票權之人，收受賄賂，而許以其投票權為一定之行使，處有期徒刑參月，
如易科罰金，各以參佰元折算壹日，褫奪公權貳年。緩刑貳年。扣案之所收受之賄款
新臺幣壹仟元沒收之，如全部或一部不能沒收時，追徵其價額。
乙○○有投票權之人，收受賄賂，而許以其投票權為一定之行使，處有期徒刑貳月，
如易科罰金，各以參佰元折算壹日，褫奪公權貳年。緩刑貳年。扣案之所收受之賄款
新臺幣貳仟元沒收之，如全部或一部不能沒收時，追徵其價額。
戊○○有投票權之人，收受賄賂，而許以其投票權為一定之行使，處有期徒刑貳月，
如易科罰金，各以參佰元折算壹日，褫奪公權貳年。緩刑貳年。扣案之所收受之賄款
新臺幣壹仟元沒收之，如全部或一部不能沒收時，追徵其價額。
丁○○無罪。
    事  實
一、丑○○係新竹市香山區牛埔里里長，擔任新竹市第六屆市議員選舉香山區候選人
    陳明錦競選總部總幹事，丑○○為使陳明錦順利當選，竟於民國九十一年一月十
    五日許，在香山區公所與新竹市牛埔里第五鄰相遇，丑○○即與己○○基於概括
    犯意聯絡，丑○○交待己○○查詢其鄰內可能支持陳明錦之人數，並以環保義工
    名義發放慰問金，並要求他們支持陳明錦，同年十七、十八日，經己○○分別探
    詢鄰內環保義工是否支持陳明錦之結果，準備市議員選舉中支持陳明錦者連同己○○及其太太寅○○在內共有十六人，包括丙○○家中二人、卯○○家中三人、
    庚○○家中二人、甲○○家中五人、吳豐珠家中二人，己○○並在環保義工名冊
    中，就該同意支持者部分加以註記，九十一年一月二十日下午，己○○到丑○○
    位於新竹市○○路四二七號之住處，將該註記之名冊交給丑○○，表明該鄰內支
    持陳明錦之人數，丑○○並交付新台幣（下同）一萬六千元之款項，要求己○○
    將該款項，以每人一千元之數額發放，並請收受該款項者，務必在投票時，支持
    陳明錦，己○○收受該款項，自己保留二千元，並將該收受款項，以支持陳明錦
    之事告知其妻寅○○，隨後己○○分別於九十一年一月二十日下午四時許，在庚○○位於新竹市○○○段三四六巷一號之住處交付二千元給庚○○，要求庚○○
    與庚○○之妻戊○○投票給陳明錦，在卯○○位於新竹市○○路○段三四０號住
    處，交付三千元給卯○○，要求卯○○及其夫王明坤、子王仁沂投票給陳明錦，
    在丙○○位於新竹市○○路三五０號交付二千元給丙○○，要求丙○○及其夫邱
    國欽（邱國欽部分業經檢察官不起訴處分確定）投票給陳明錦，並於同日下午六
    時許，在甲○○位於新竹市○○路○段三四六巷五號交付五千元給甲○○要求甲○○及其夫子○○、其子壬○○、癸○○、辛○○投票給陳明錦、到乙○○位於
    新竹市○○路○段三四八號之住處，交付二千元給乙○○，請乙○○及其夫丁○○投票給陳明錦，其中庚○○有轉知其妻戊○○該收受款項並要求支持陳明錦之
    事，甲○○亦告知其夫子○○該收受賄款及應支持陳明錦之事，子○○亦稱既已
    收受該款項自應支持陳明錦，甲○○並告知其子壬○○、癸○○、辛○○該收受
    賄款之事，卯○○未告知其夫及其子，丙○○亦未告知其夫邱國欽、吳豐珠亦未
    告知其夫丁○○該收受款項之事，丑○○、己○○以前該方式對有投票權之人，
    交付賄賂，而約其投票權為一定之行使投給陳明錦。己○○、寅○○、卯○○、
    甲○○、子○○、辛○○、壬○○、癸○○、丙○○、庚○○、戊○○、乙○○
    則係有投票權人，收受賄賂，而許以一定行使投票權，經警循線查獲。
二、案經新竹地方法院檢察署檢察官自動檢舉後指揮法務部調查局新竹市調查站、新
    竹市警察局偵辦後報請該署檢察官偵查起訴。
    理  由
一、被告己○○於前開時地，收受被告劉萬所交付之現金一萬六千元、轉交給被告卯
    ○○、甲○○、丙○○、庚○○、乙○○、戊○○並要求在市議員投票時支持陳
    明錦之事實，業據被告己○○、卯○○、甲○○、丙○○、庚○○、戊○○、乙○○在偵審中坦承不諱，核該被告間所供述之情節相符，事證明確，被告己○○
    、卯○○、甲○○、丙○○、庚○○、戊○○、乙○○前述犯行堪以認定。
二、至被告丑○○雖坦承曾交付一萬六千元給被告己○○，以每人一千元之數額轉交
    給被告己○○鄰內之環保義工，其目的在慰問環保義工，雖曾在交付該款項時順
    口，請收受該款之環保義工支持陳明錦，但並無賄選之意云云，經查被告丑○○
    確有於前開時間，交付一萬六千元給被告己○○，並要求被告己○○以每人一千
    元之數額發放之事實為被告所自承，核與被告己○○在偵審中供述之情節相符，
    且被告己○○在偵查中復供稱係被告丑○○先要求他探詢支持陳明錦之環保義工
    後，始確定發放之人數，被告丑○○與己○○就該一千元之發放對象，顯係有經
    過選擇，不是所有的環保義工都發放，所發放一千元之對象僅係支持陳明錦者，
    況就被告己○○所發放之對象言，係每戶具有投票權者均發放，如被告丑○○所
    出資之一萬六千元僅對係環保義工之慰問金，則何以全戶具有投票權者均發放？
    顯見被告丑○○交付該款項給被告己○○時，應係要求其僅發給支持陳明錦者，
    被告丑○○交付前開款項給被告己○○時，既要求己○○轉請收受該款項者，投
    票時支持陳明錦，所發放之對象復係事先探詢支持陳明錦者，被告丑○○於交付
    該款項時，有對有投票權之人，交付賄賂，而約其投票權為一定行使之犯意相當
    明確，被告丑○○辯稱並無交付賄賂之犯意，顯係事後避重就輕之詞，自無可採
    。
三、被告寅○○則辯稱被告己○○收受該款項後，並未告知她收受款項，以支持陳明
    之事；被告子○○亦辯稱被告甲○○收受該款項後，並未告知他收受該款項，以
    支持陳明錦之事；被告壬○○、癸○○、黃家和則辯稱完全不知該收受賄賂之事
    ；惟查被告寅○○在偵查中即稱「我夫（指被告己○○）告訴我說遇到里長，說
    要慰勞保義工，說要支持陳明錦，我夫說我家是收到二千元，但是經手的」（九
    十一年度選他字第二二號偵查卷第一三六頁），被告寅○○辯稱不知自無可採。
    另被告甲○○在偵查亦供稱「他（指被告己○○）到我中華路住處給我五千元，
    說要投給陳明，我夫（指被告子○○）晚上下班回來後，我給他商量，他說拿了
    錢就要投給陳明錦。」（同前偵查卷第一三七頁），而被告子○○在偵查中亦供
    稱被告甲○○在其工作回家後有告訴他該收受款項及要投票給陳明錦之事，被告
    子○○事後翻異前供，與事實不符，亦無可採，另被告壬○○、癸○○、辛○○
    部分，於被告甲○○收受前開賄賂後，曾向被告壬○○、癸○○、辛○○三人告
    知，並稱係支持陳明錦者所交付之事實，業據被告甲○○、子○○在偵查供承不
    諱，被告壬○○、癸○○、辛○○否認知情，亦無可採。事證明確，被告寅○○
    、子○○、壬○○、癸○○、辛○○前開犯行堪以認定。
四、核被告丑○○、己○○所為，均犯公職人員選舉罷免法第九十條之一第一項之對
    於有投票權之人，交付賄賂，而約其投票權為一定之行使罪。被告己○○、寅○○、卯○○、甲○○、子○○、壬○○、癸○○、辛○○、丙○○、庚○○、戊○○、乙○○均係有投票權之人，分別收受被告丑○○或其所囑託被告己○○交
    付之賄賂，而許以其投票權為一定之行使，核其等所為，均係犯刑法第一百四十
    三條第一項之有投票權之人，收受賄賂，而許其投票權為一定之行使罪。被告丑
    ○○、己○○間，就前開對其二人以外其他被告之投票行賄部分，均有犯意之聯
    絡及行為之分擔，皆為共同正犯。被告丑○○、己○○就前開對被告寅○○、卯
    ○○、甲○○、子○○、壬○○、癸○○、辛○○、丙○○、庚○○、戊○○、
    乙○○部分先後多次分別交付賄款犯行，時間緊接，方法相同，觸犯構成要件相
    同之罪名，顯係基於概括犯意為之，應依連續犯之規定論以一罪，並依法加重其
    刑。被告己○○所犯前開二罪，犯意各別，要件亦異，應分論併罰。被告己○○
    、寅○○、卯○○、甲○○、子○○、丙○○、庚○○、戊○○、乙○○均係有
    投票權，均於偵查中自白，應分別依公職人員選舉罷免法第九十七條之二第一項
    後段減輕其刑，被告丑○○雖於本院審理時否認有前揭犯行之主觀犯意，惟其於
    偵查時已自白其犯行，仍應依同法條之規定減輕其刑。且被告丑○○為民國九年
    二月十四日出生，犯罪時已滿八十歲，依刑法第十八條第二項減輕其刑，並遞減
    之。爰審酌選舉為實現民主政治重要之舉才方式，應在公平、公正、公開合法之
    前提下進行，賄選對選風之敗壞及政治清明之戕害為禍尤烈，近年每逢選舉，政
    府均大力宣導不得從事賄選行為，被告丑○○原任里長、為求其所支持之陳明錦
    勝選，竟不擇手段，以現金收買選民，敗壞選風，殊值非難，犯罪後在本院審理
    時復否認有賄選之犯意、被告己○○係擔任鄰長，受里長即被告丑○○所託收受
    賄款後，再予以行賄其他有投票權之人，在整個行賄過程中參與頗深，但犯罪後
    坦承犯行，並清楚說明案情，致能查獲被告丑○○之犯行，被告寅○○、卯○○
    、甲○○、丙○○、庚○○、戊○○、乙○○犯後均能坦認犯行，態度良好等一
    切情狀，就被告丑○○、己○○、寅○○、卯○○、甲○○、子○○、壬○○、
    癸○○、辛○○、丙○○、庚○○、戊○○、乙○○等人分別量處如主文所示之
    刑，並就有期徒刑部分，均諭知易科罰金之折算標準，另就被告丑○○所併科罰
    金部分，諭知易服勞役之折算標準。被告丑○○、己○○交付賄賂部分依法分別
    宣告褫奪公權三年，被告己○○、寅○○、卯○○、甲○○、子○○、壬○○、
    癸○○、辛○○、丙○○、庚○○、戊○○、乙○○收受賄賂部分，均依法宣告
    褫奪公權各二年，以示懲儆。並就被告己○○部分，定其應執行之刑，同時諭知
    易科罰金之折算標準，且就褫奪公權部分並就最長者執行之。末查被告被告己○○、寅○○、卯○○、甲○○、子○○、壬○○、癸○○、辛○○、丙○○、庚○○、戊○○、乙○○等人，均素行良好，前未曾受有期徒刑以上刑之宣告，此
    有臺灣高等法院被告全國前案紀錄表及臺灣新竹地方法院檢察署刑案資料查註紀
    錄表等附卷可按，被告己○○雖係負責交付賄賂者，但在犯罪後坦承犯罪，始能
    查獲本件其他被告犯行，被告寅○○、卯○○、甲○○、子○○、壬○○、癸○○、辛○○、丙○○、庚○○、戊○○、乙○○均因一時貪念，致有本件犯行，
    經此偵審程序之教訓，均應知所警惕而無再犯之虞，本院認所宣告之刑，均以暫
    不執行為適當，爰就被告己○○部分宣告緩刑三年，被告寅○○、卯○○、甲○○、子○○、壬○○、癸○○、辛○○、丙○○、庚○○、戊○○、乙○○各併
    予宣告各緩刑二年，以勵自新。至公訴人雖就被告丑○○部分求刑有期徒刑二年
    ，被告己○○部分求刑一年六月，惟被告丑○○年已逾八十歲，如判處有期徒刑
    二年，因其犯罪之情狀不適宜宣告緩刑，將入監執行，顯非適宜，本院認予以併
    科罰金五十萬元，應有與自由刑相同之效果，至被告己○○雖係負責交付款項之
    人，惟其係受被告丑○○指揮從事該交付行為，且犯罪後坦承犯行，是以應認前
    開量刑為妥適，附此敘明。
五、被告己○○、寅○○、卯○○、甲○○、子○○、辛○○、壬○○、癸○○、丙○○、庚○○、戊○○、乙○○所分別收受之款項，即除被告卯○○三千元、被
    告乙○○二千元、被告丙○○二千元，其餘被告各一千元，應依刑法第一百四十
    三條第二項宣告沒收，如全部或一部不能沒收時，追徵其價額。至扣案之被告卯
    ○○、丙○○、甲○○、庚○○、乙○○所收受之賄賂三千元、二千元、五千元
    、二千元、二千元，均非屬被告己○○所交付之原款項，原款項或已花費，或已
    與被告等原有之金錢混同而無法特定之事實，業據被告卯○○、丙○○、甲○○
    、庚○○、乙○○在本院審理時供承不諱，故就被告丑○○、己○○所交付之賄
    賂部分，無證據證明尚存在，不依法宣告沒收。另扣案被告丑○○所有之現金十
    一萬元、空白名冊一百二十二張、環保義工名單一張、居民資料一張，並無證據
    證明係被告丑○○或己○○犯罪或預備供犯罪所使用之物，依法不得沒收，附此
    敘明。
六、公訴意旨另認被告丁○○係被告乙○○之夫，被告乙○○收受該款項後曾告知被
    告丁○○，認被告亦涉有刑法第一百四十三條第一項投票受賄罪嫌，惟訊據被告
    丁○○矢口否認有前開犯行，辯稱被告乙○○並未告知他任何收受款項，以支持
    陳明錦之事，且被告乙○○在偵審中亦供稱確未曾告知被告丁○○該投票收受賄
    賂之事，核與被告丁○○供述情節相符，此外復查無其他積極之證據足資證明被
    告丁○○涉有此部分之犯行，不能證明被告丁○○犯罪，自應為無罪判決之諭知
    。
據上論斷，應依刑事訴訟法第二百九十九條第一項前段、第三百零一條第一項，公職
人員選舉罷免法第九十條之一第一項、第五項、第九十七條之二第一項、第九十八條
第三項，刑法第十一條前段、第二十八條、第五十六條、第一百四十三條第一項、第
二項、第十八條第二項、第四十一條第一項前段、第五十一條第一項第五款、第八款
、第三十七條第二項、第七十四條第一款，罰金罰鍰提高標準條例第一條前段、第二
條，判決如主文。本案經檢察官郭棋湧到庭執行職務。
中      華      民      國    九十一    年      六      月      三      日
                              臺灣新竹地方法院刑事第二庭
                                      法  官  王  銘  勇
右正本證明與原本無異。
如不服本判決，應於判決送達後十日內向本院提出上訴狀( 應附繕本 )，上訴於臺灣
高等法院。
                                      書記官  鄭  明  枝
中      華      民      國    九十一    年      六      月      三      日
附錄本案論罪科刑法條：
公職人員選舉罷免法第九十條之一第一項
對於有投票權之人，行求期約或交付賄賂或其他不正利益，而約其不行使投票權或為
一定之行使者，處五年以下有期徒刑，得併科新台幣四十萬元以上四百萬元以下罰金
。
刑法第一百四十三條第一項
有投票權之人，要求、期約或收受賄賂或其他不正當利益，而許以不行使其投票權或
為一定之行使者，處三年以下有期徒刑，得併科五千元以下罰金。
